臺灣高雄地方法院刑事裁定　　　　　　 99年度聲減字第119號
聲　請　人　臺灣高雄地方法院檢察署檢察官
受　刑　人　洪明炎
上列受刑人因違反肅清煙毒條例等案件，已經判決罪刑確定，聲
請人聲請減刑及定其應執行刑，本院裁定如下：
    主  文
洪明炎所犯如附表之罪，均減刑如附表所載，應執行有期徒刑
貳年柒月，褫奪公權壹年陸月。
    理  由
一、聲請意旨略以：受刑人洪明炎因違反麻醉藥品管理條例等案
    件，經判決確定如附表所示，於民國98年6 月23日因縮短刑
    期假釋出監付保護管束，嗣於假釋期間經撤銷假釋在案，而
    受刑人所犯如附表之罪均合於中華民國九十六年罪犯減刑條
    例第2 條第1 項第3 款規定，且無同條例第3 條所定不得減
    刑之情形，爰依法聲請裁定減刑，並定其應執行之刑等語。
二、按犯罪在中華民國96年4 月24日以前者，除本條例另有規定
    外，有期徒刑、拘役或罰金，減其刑期或金額2 分之1 ；依
    本條例應減刑之罪，經宣告褫奪公權逾1 年者，其褫奪公權
    ，比照主刑減刑標準定之，其期間不得少於1 年；依本條例
    應減刑之罪，已經判決確定尚未執行或執行未完畢者，由檢
    察官或應減刑之人犯聲請最後審理事實之法院裁定之；裁判
    確定前犯數罪均應減刑而已定執行刑者，就各罪依第2 條、
    第4 條、第6 條至第8 條規定減刑後，適用刑法第51條定其
    應執行之刑，中華民國96年罪犯減刑條例第2 條第1 項第3
    款、第8 條第1 項、第10條第2 項前段、第14條分別定有明
    文。
三、次按中華民國九十六年罪犯減刑條例第2 條第2 項規定：「
    緩刑或假釋中之人犯，於本條例施行之日起，視為已依前項
    規定減其宣告刑，毋庸聲請裁定減刑。但經撤銷緩刑之宣告
    或假釋者，仍應依本條例規定聲請裁定減刑」；又同條例第
    8 條第1 項規定：「依本條例應減刑之罪，已經判決確定尚
    未執行或執行未完畢者，由檢察官或應減刑之人犯聲請最後
    審理事實之法院裁定之。」準此，如於該條例施行前，其刑
    已執行完畢者，固無從依該條例予以減刑，惟依刑法第79條
    之1 第1 項：「二以上徒刑併執行者，第77條所定最低應執
    行之期間，合併計算之」、同條第3 項：「依第1 項規定合
    併計算執行期間而假釋者，前條第1 項規定之期間，亦合併
    計算之。」等規定，可知有二以上有期徒刑併執行之情形，
    倘經許其假釋出獄者，其報請許可假釋所須最低應執行之期
    間，既應合併計算，則假釋之殘刑期間，亦應合併計算之，
    其期間即無從區分。依此，二以上有期徒刑併執行時，不論
    其所執行之期間是否已逾其中一罪之刑期，均應認為尚未執
    行完畢（參見最高法院97年度臺非字第346 號刑事判決意旨
    ）。
四、再按刑法第2 條第1 項規定：「行為後法律有變更者，適用
    行為時之法律。但行為後之法律有利於行為人者，適用最有
    利於行為人之法律」。本件受刑人於裁判確定前犯附表所示
    之3 罪，均為95年7 月1 日前所為，而刑法第51條業於94年
    2 月2 日修正公佈，並於95年7 月1 日施行，本件自應就受
    刑人行為前、後相關法律有修正者，依前揭規定暨決議意旨
    加以綜合比較以資適用。而關於數罪併罰之規定，修正前刑
    法第51條規定：「數罪併罰，分別宣告其罪之刑，依左列各
    款定其應執行者：」其中第5 款規定：「宣告多數有期徒刑
    者，於各刑中之最長期以上，各刑合併之刑期以下，定其刑
    期。但不得逾20年。」；而修正後刑法第51條第5 款係規定
    ：「宣告多數有期徒刑者，於各刑中之最長期以上，各刑合
    併之刑期以下，定其刑期。但不得逾30年」，其併合執行之
    刑度由舊法之20年提高為新法之30年，是修正後之規定並未
    較有利於受刑人，依刑法第2 條第1 項前段之規定，本件仍
    應依修正前刑法，定其應執行之刑。另數罪併罰中之一罪，
    依刑法規定得易科罰金，若因與不得易科之他罪併合處罰結
    果而不得易科罰金時，原可易科部分所處之刑，自亦無庸為
    易科折算標準之記載，此亦有大法官會議釋字第144 號解釋
    可資參照。
五、經查：
(一)、本件受刑人因犯如附表編號1 至3 號所示違反麻醉藥品管理
    條例、肅清煙毒條例、藥事法等3 罪，經本院以83年度訴字
    第3500號判決各處有期徒刑1 年、3 年6 月、1 年2 月之刑
    ，宣告褫奪公權3 年，並定應執行有期徒刑5 年2 月，褫奪
    公權3 年確定，經入監執行後，於85年7 月5 日假釋付保護
    管束出監，嗣受刑人於假釋期間內因另犯違反毒品危害防制
    條例案件（以下簡稱另案毒品案件），經臺灣高等法院高雄
    分院以87年度上訴字第2088號判處有期徒刑10年，褫奪公權
    5 年確定，因而撤銷上開假釋，就附表編號1 至3 號之罪應
    執行殘刑有期徒刑3 年3 月20日，並於88年7 月7 日入監與
    上開另案毒品案件之刑期接續執行。至受刑人於該刑期執行
    中，於98年6 月23日雖再度因假釋付保護管束出監，惟於假
    釋期間內有違反保護管束規定情事發生，經法務部於99年8
    月間再度核准撤銷假釋，並應就附表編號1 至3 號所示之罪
    及另案毒品案件之罪，執行殘刑共計有期徒刑2 年2 月19日
    等情，有本院83年度訴字第3500號判決1 紙、臺灣高等法院
    被告前案紀錄表1 份、臺灣高雄地方法院檢察署檢察官執行
    指揮書2 份（88年度執峻字第2448號、88年度執更山字第16
    70號）、臺灣澎湖監獄99年8 月3 日澎監教字第0990003742
    號函暨報請撤銷假釋報告表、法務部99年8 月2 日法矯字第
    0999032974號函在卷可憑。
(二)、受刑人上開所犯附表編號1 至3 號之罪，犯罪時間均於96年
    4 月24日前，且於入監執行後，雖先後於85年7 月5 日、98
    年6 月23日二度假釋出監，惟於88年間、99年間分別遭撤銷
    假釋等情，俱如前述，又依上開卷附臺灣高雄地方法院檢察
    署88年度執更山字第1670號執行指揮書所揭，受刑人於88年
    間經首次撤銷假釋後，就附表編號1 至3 號之罪所餘殘刑刑
    期雖僅為有期徒刑3 年3 月20日，執行期間則自88年8 月20
    日起算至91年12月9 日為止，然該殘刑既係與另案毒品案件
    之刑期接續執行，並於接續執行期滿前即98年6 月23日另經
    假釋出監，則揆諸前揭說明，附表編號1 至3 號之罪及另案
    毒品案件之罪於假釋期滿前自均仍屬尚未執行完畢，是以，
    受刑人於98年6 月23日假釋出監後，既經撤銷假釋而屬尚未
    執行完畢，自有中華民國九十六年罪犯減刑條例相關減刑規
    定之適用。聲請人聲請就受刑人所犯附表編號1 至3 號之罪
    予以減刑及定其應執行之刑，經核並無不合，應予准許。
六、爰依中華民國九十六年罪犯減刑條例第2條第1項第3款、第2
    條第2 項但書、第8 條第1 項、第10條第2 項前段、第14條
    ，修正前刑法第51條第5 款，裁定如主文。
中    華    民    國    100   年    1    月     31    日
                    刑事第十八庭      法  官  鄭子文
以上正本證明與原本無異。
如不服本裁定，應於送達後5 日，向本院提出抗告狀。
中    華    民    國    100   年    1    月     31    日
                                      書記官  王立山
受刑人洪明炎減刑及定應執行刑案件一覽表
┌────────┬──────────┬──────────┬──────────┐
│編            號│          1         │          2         │         3          │
├────────┼──────────┼──────────┼──────────┤
│罪            名│  麻醉藥品管理條例  │    肅清煙毒條例    │       藥事法       │
├────────┼──────────┼──────────┼──────────┤
│宣     告     刑│                    │  有期徒刑3年6月    │   有期徒刑1年2月   │
│(保安處分/禠奪公│    有期徒刑1年     │  褫奪公權3年       │                    │
│權)             │                    │                    │                    │
├────────┼──────────┼──────────┼──────────┤
│犯   罪   日  期│  83年8月中旬某日   │   83年6 月初某日   │     83年9月4日     │
│年     月     日│  起至83年9月4日    │   起至83年9月4日   │                    │
├────────┼──────────┼──────────┼──────────┤
│偵查（自訴）機關│  高雄地檢83年度    │   高雄地檢83年度   │  高雄地檢83年度    │
│年  度 及 案  號│  偵字第 17456號    │   偵字第 17456號   │  偵字第 17456號    │
├─┬──────┼──────────┼──────────┼──────────┤
│最│法        院│      高雄地院      │      高雄地院      │     高雄地院       │
│後├──────┼──────────┼──────────┼──────────┤
│事│案        號│ 83年度訴字第3500號 │  83年度訴字第3500號│ 83年度訴字第3500號 │
│實├──────┼──────────┼──────────┼──────────┤
│審│判 決  日 期│    83年11月04日    │     83年11月04日   │    83年11月04日    │
├─┼──────┼──────────┼──────────┼──────────┤
│確│法        院│      高雄地院      │      高雄地院      │      高雄地院      │
│定├──────┼──────────┼──────────┼──────────┤
│判│案        號│ 83年度訴字第3500號 │  83年度訴字第3500號│ 83年度訴字第3500號 │
│決├──────┼──────────┼──────────┼──────────┤
│  │判決確定日期│     83年12月09日   │     83年12月09日   │    83年12月09日    │
├─┴──────┼──────────┼──────────┼──────────┤
│所  犯  法  條  │88年6 月2 日修正公布│87年5月20日修正公布 │ 95年7 月1 日修正施 │
│                │前之麻醉藥品管理條例│前之肅清煙毒條例第9 │ 行前之藥事法第83條 │
│                │第13條之1 第2 項第4 │條第1項之罪         │ 第1項之罪          │
│                │款                  │                    │                    │
├────────┼──────────┼──────────┼──────────┤
│合於96年罪犯減刑│  第2條第1項第3款   │  第2條第1項第3款   │  第2條第1項第3款   │
│條例            │  第2條第2項但書    │  第2條第2項但書    │  第2條第2項但書    │
│                │                    │  第14條            │                    │
├────────┼──────────┼──────────┼──────────┤
│減刑後徒刑、拘役│    有期徒刑6月     │  有期徒刑1年9月    │    有期徒刑7月     │
│或罰金金額或禠奪│                    │  褫奪公權1年6月    │                    │
│公權期間        │                    │                    │                    │
├────────┼──────────┼──────────┼──────────┤
│備           註 │                    │                    │                    │
│                │                    │                    │                    │
│                │                    │                    │                    │
└────────┴──────────┴──────────┴──────────┘